臺灣高等法院刑事裁定
110年度毒抗字第1229號
抗  告  人  
即  被  告  東長宏



上列抗告人即被告因違反毒品危害防制條例案件，不服臺灣基隆
地方法院中華民國110年7月19日110年度毒聲字第376號裁定（聲
請案號：臺灣基隆地方檢察署110年度毒偵字第1048、1049號、1
10年度聲觀字第298號），提起抗告，本院裁定如下：
    主  文
抗告駁回。
    理  由
一、原裁定意旨略以：抗告人即被告甲○○於偵查中坦承施用甲基
    安非他命之犯行，且經警採集尿液送驗後，結果呈安非他命
    、甲基安非他命陽性反應，堪認被告確有施用第二級毒品犯
    行。被告未曾因施用毒品經法院裁定送勒戒處所觀察、勒戒
    ，爰依毒品危害防制條例第20條第1項、觀察勒戒處分執行
    條例第3條第1項之規定，裁定將被告送勒戒處所觀察、勒戒
    。
二、抗告意旨略以：被告已向檢察官坦承犯行，表明願自費接受
    戒毒治療，被告為家中主要經濟來源，倘進入勒戒所，將失
    去工作，請考量本件為初犯，給予自新機會，請求撤銷原裁
    定等語。
三、按犯毒品危害防制條例第10條之罪者，檢察官應聲請法院裁
    定，或少年法院（地方法院少年法庭）應先裁定，令被告或
    少年入勒戒處所觀察、勒戒，其期間不得逾2月；第20條第1
    項及第23條第2項之程序，於檢察官先依刑事訴訟法第253條
    之1第1項、第253條之2之規定，為附命完成戒癮治療之緩起
    訴處分時，或於少年法院（地方法院少年法庭）認以依少年
    事件處理法程序處理為適當時，不適用之，毒品危害防制條
    例第20條第1項、第24條第1項分別定有明文。
四、經查：
（一）被告於前揭時、地施用第二級毒品之犯行，業據其在檢察
      官訊問時坦承不諱，且被告為警查獲後所採集之尿液，經
      送台灣檢驗科技股份有限公司以EIA酵素免疫分析法初步
      檢驗，再以GC/MS氣相層析質譜儀法確認檢驗結果，確呈
      甲基安非他命、安非他命陽性反應等情，有勘察採證同意
      書、臺北市政府警察局偵辦毒品案件尿液檢體委驗單、前
      揭公司於110年3月30日出具之濫用藥物檢驗報告等件可憑
      ，顯見被告於前揭時、地施用第二級毒品之行為甚明。
（二）本件被告前未曾因施用毒品案件，經法院裁定送勒戒處所
      施以觀察、勒戒，有本院被告前案紀錄表可參，是依毒品
      危害防制條例第20條第1項、第24條之規定，可由檢察官
      審酌個案情形，視被告是否適合觀察、勒戒，或給予附命
      完成戒癮治療緩起訴處分之機會。而檢察官究採行向法院
      聲請觀察、勒戒之處遇措施，抑或為附命完成戒癮治療之
      緩起訴處分，要屬檢察官之裁量權，倘檢察官係聲請法院
      裁定觀察、勒戒，法院就該聲請，除檢察官有違法或濫用
      其裁量權之情事得以撤銷外，僅得依法裁定送勒戒處所觀
      察、勒戒，尚無自行以附命完成戒癮治療之緩起訴處分等
      其他方式替代之權。從而，原審依檢察官之聲請裁定令被
      告入勒戒處所觀察、勒戒，於法並無不合或不當，應予維
      持。
（三）被告雖以家庭經濟因素提起抗告，惟毒品危害防制條例第
      20條第1項至第3項之觀察、勒戒規定，係針對施用毒品者
      所設預防、矯正之保安處分，目的在斷絕施用毒品之身癮
      及心癮，屬強制規定，為刑罰之補充制度，兼具刑罰不可
      替代之教化治療作用，尚無因施用毒品者之主觀上個人或
      家庭因素而免予執行之理。
（四）綜上，原審認被告施用第二級毒品之事證明確，因而依檢
      察官之聲請，裁定令被告入勒戒處所觀察、勒戒，核其認
      事用法，並無違誤。被告提起本件抗告，指摘原裁定不當
      ，為無理由，應予駁回。
據上論斷，依刑事訴訟法第412條，裁定如主文。
中　　華　　民　　國　　110 　年　　9 　　月　　7 　　日
                  刑事第二十五庭審判長法　官　邱滋杉
                                      法　官　黃翰義
                                      法　官　邱瓊瑩
以上正本證明與原本無異。
不得再抗告。
                                      書記官 桑子樑
中　　華　　民　　國　　110 　年　　9 　　月　　7 　　日